臺灣高等法院刑事裁定
109年度抗字第176號
抗  告  人  
即  受刑人  蘇耀東  




上列抗告人因聲請定其應執行刑案件，不服臺灣新竹地方法院中
華民國108年12月30日裁定（108年度聲字第1602號），提起抗告
，本院裁定如下： 
    主  文
抗告駁回。
    理  由
一、抗告意旨略以：抗告人即受刑人蘇耀東所犯之罪均屬微罪，
    然臺灣新竹地方法院裁定所定之應執行刑過重，不符合比例
    原則。自民國95年7月1日新法施行後，已廢除連續犯規定，
    也因此造成部分習慣犯所犯之罪均屬微罪而刑期執法過嚴，
    產生不合理之現象。為因應此一不合理現象，各級法院開始
    斟酌考量，於定其應執行刑程序，即上揭習慣犯情形時，該
    如何減輕，以避免刑罪過重、過苛之情形，參酌本院97年度
    上訴字第5195號判決，所科處有期徒刑共計132年8月，定執
    行刑之結果，僅應執行有期徒刑8年。又受刑人面對法律之
    判決結果，均信服，且未上訴，避免浪費國家資源，另受刑
    人因身體上患有病痛，爰請求給予受刑人改過自新的機會，
    重新審酌，更定有利於抗告人之裁定云云。
二、按：
㈠、裁判確定前犯數罪者，併合處罰之；數罪併罰有2 裁判以上
    者，應依刑法第51條之規定定其應執行之刑；宣告多數有期
    徒刑者，於各刑中之最長期以上，各刑合併之刑期以下，定
    其刑期，但不得逾30年，刑法第50條第1 項前段、第53條、
    第51條第5 款分別定有明文。
㈡、刑法第51條第5款數罪併罰之規定，目的在於將各罪及其宣告
    刑合併斟酌，予以適度評價，而決定所犯數罪最終具體實現
    之刑罰，以符罪責相當之要求。依該款規定無使受刑之宣告
    者，處於更不利之地位之意（司法院釋字第662號解釋意旨
    參照）。刑事訴訟法第370條第2項、第3項，已針對第二審
    上訴案件之定應執行之刑，明定有不利益變更禁止原則之適
    用；分屬不同案件之數罪併罰，倘一裁判宣告數罪之刑，曾
    經定其執行刑，再與其他裁判宣告之刑定其執行刑時，在法
    理上亦應同受此原則之拘束（最高法院103年度第14次刑事
    庭會議決議參照）。基此，上開更定之應執行刑，不應比前
    定之應執行刑加計其他裁判所處刑期或所定應執行刑後為重
    ，否則即與法律秩序理念及法律目的之內部界限有違，最高
    法院93年度台非字第192號判決意旨亦同此見解。
㈢、法院就自由裁量權之行使，除不得逾越法律所規定範圍之外
    部性界限外，另應受比例原則、公平正義原則之規範，謹守
    法律秩序之理念，體察法律之規範目的，使其結果實質正當
    ，合於裁量之內部性界限，俾與立法本旨相契合。刑法第51
    條第5款規定數罪併罰，宣告多數有期徒刑者，應於各刑中
    之最長期以上，各刑合併之刑期以下，定其應執行之刑期，
    但不得逾30年，此即為外部性界限。是在數罪併罰有二裁判
    以上定其應執行刑時，自應受前揭外部性界限及內部性界限
    之拘束，二者均不得有所逾越，至於在外部性界限及內部性
    界限範圍內之刑之量定，則為實體法上賦予法院得自由裁量
    之事項，法院所為裁量如未逾越上開規定之外部界限、定應
    執行刑之恤刑目的及不利益變更禁止原則，又未濫用其職權
    ，即難任意指為違法或不當（最高法院80年台非字第473號
    判例及同院94年度台非字第233號判決、96年度台上字第758
    3號、97年度台上字第2017號、107年度台抗字第8號等判決
    參照）。 
三、經查：
㈠、本件抗告人犯如原裁定附表所示之違反毒品危害防制條例等
    案件，業經臺灣新竹地方法院先後判處如原裁定附表所示之
    刑，嗣經臺灣新竹地方檢察署檢察官向最後事實審之原審法
    院聲請定其應執行之刑，經原審法院審核認為正當，依上揭
    法律規定，裁定抗告人所犯各罪所處之刑應執行有期徒刑5
    年6月。本院審酌：原裁定就抗告人所犯上開各罪，定應執
    行有期徒刑5年6月，係在各宣告刑之最長期1年2月以上，各
    刑合併之刑期6年7月以下（內部界限5年11月），其所定應
    執行之刑期，並未違反刑法第51條第5款所定之外部性界限
    ，亦未逾越自由裁量之內部性界限。又抗告人經檢察官向原
    審法院聲請定其應執行之刑，亦獲有較原裁定附表所示之刑
    其內部界限總和減少有期徒刑5月之利益，並無顯然過重或
    違反比例、公平原則及刑法規定數罪合併定應執行刑之立法
    旨趣，自不得任意指為違法。
㈡、抗告意旨雖舉其他定應執行刑之案例以說明本案有過重之嫌
    云云。惟數罪併罰之定應執行刑，個案之裁量判斷，除非有
    全然喪失權衡意義或其裁量行使顯然有違比例、平等諸原則
    之裁量權濫用之情形，否則縱屬犯罪類型雷同，仍不得將不
    同案件裁量之行使比附援引為本案之量刑輕重比較，以視為
    判斷法官本於依法獨立審判之授權所為之量刑裁奪有否裁量
    濫用之情事。此與所謂相同事務應為相同處理，始符合比例
    原則與平等原則之概念，迥然有別（最高法院100年台上字
    第733號判決要旨參照）。況執行刑之酌定，尤無必須按一
    定比例、折數衡定之理，故無從引用他案酌定應執行刑之比
    例，作為原裁定酌定之刑是否適法之判斷基準。抗告人此部
    分抗告意旨，自無理由。至抗告人所指身體因素係檢察官於
    指揮刑之執行時所應審酌之事項，並非法院定應執行刑時應
    考量之事項，是抗告人請求重新量刑云云，自非有據。綜上
    所述，原裁定並無違誤或不當之處，抗告意旨徒憑己意，空
    言請求重新定其應執行刑，任指原裁定不當，核無理由，應
    予駁回。
據上論斷，應依刑事訴訟法第412條，裁定如主文。 
中　　華　　民　　國　　109 　年　　2 　　月　　12　　日
     　　　　　　 刑事第十六庭  審判長法　官  葉騰瑞
                                      法　官  莊明彰
                                      法　官  廖紋妤
以上正本證明與原本無異。      
如不服本裁定，應於收受送達後5日內向本院提出抗告狀。
                                      書記官  江珮菱
中　　華　　民　　國　　109 　年　　2 　　月　　13　　日